臺灣高等法院刑事判決　　　　　　　　　　　　　　九十一年度上訴字第八七七號
　　上　訴　人　臺灣士林地方法院檢察署檢察官
　　上　訴　人
　　即　被　告　乙○○
　　指定辯護人　本院公設辯護人
右上訴人等因被告違反毒品危害防制條例等案件，不服臺灣士林地方法院九十年度訴
字第四八九號，中華民國九十一年一月二十八日第一審判決（起訴案號：臺灣士林地
方法院檢察署九十年度偵字第三八九三、三八九四號）提起上訴，本院判決如左：
    主  文
原判決關於販賣第二級毒品、轉讓第二級毒品、未經許可持有子彈及定執行刑部分撤
銷。
乙○○共同連續販賣第二級毒品，累犯，處有期徒刑柒年貳月，販賣第二級毒品所得
新台幣仟伍佰元沒收，如全部或一部不能沒收時，以其財產抵償之；又連續轉讓第
二級毒品，累犯，處有期徒刑玖月；又未經許可持有子彈，累犯，處有期徒刑陸月，
併科罰金新台幣拾萬元，罰金如易服勞役，以新台幣玖佰元即銀元佰元折算壹日，
扣案之制式口徑九ＭＭ子彈貳顆沒收。應執行有期徒刑捌年，併科罰金新台幣拾萬元
，罰金如易服勞役，以新台幣玖佰元即銀元佰元折算壹日。販賣第二級毒品所得新
台幣仟伍佰元沒收，如全部或一部不能沒收時，以其財產抵償之；扣案之制式口徑
九ＭＭ子彈貳顆沒收。
檢察官之上訴駁回。
    事  實
一、乙○○曾於民國八十五年間，因竊盜案件，經臺灣臺北地方法院判處有期徒刑八
    月，緩刑三年確定，復於同年因違反麻醉藥品管理條例案件，經同法院判處有期
    徒刑五月，如易科罰金以三百元折算一日確定，因而撤銷緩刑，二罪接續執行，
    並於八十七年二月十七日執行完畢，猶不知悔改。明知安非他命業經毒品危害防
    制條例列為第二級毒品，不得販賣、轉讓，竟與真實姓名年籍不詳，綽號「廖董
    」之成年男子共同基於意圖營利，販賣安非他命之概括犯意聯絡，先由綽號「廖
    董」之成年男子販入第二級毒品安非他命後，復自八十九年五月間起至九十年一
    月間止，與綽號「廖董」之成年男子，在臺北市○○區○○街三一０巷六弄一號
    二樓乙○○之住處，連續五次，共同出售安非他命給已成年之甲○○（施用毒品
    部分，檢察官另行處理），其情形為甲○○以公共電話撥打000000000
    0號行動電話聯絡乙○○，詢問有無安非他命可供出售，乙○○即與甲○○談妥
    交易之價格數量，甲○○再前往乙○○前開住處，先在客廳交付購買安非他命之
    價錢，依序為新臺幣（下同）五百元、一千元、一千元、五百元、五百元予乙○
    ○，由乙○○單獨進入房間內或至外面將金錢交予綽號「廖董」之成年男子，綽
    號「廖董」之成年男子再將先前已備妥包裝好之安非他命乙小包（數量不詳）交
    由乙○○持至客廳轉交予甲○○，乙○○與「廖董」之人以此方式共同販賣安非
    他命予甲○○五次牟利。又乙○○另基於轉讓第二級毒品安非他命之概括犯意，
    於八十九年五月間起至九十年一月間止，在其臺北市○○區○○街三一０巷六弄
    一號二樓住處，先後四次，連續無償轉讓安非他命予甲○○施用。又乙○○明知
    具有殺傷力之子彈，為槍砲彈藥刀械管制條例所管制之物品，非經內政部警政署
    之許可，不得持有，竟於九十年一月間某日，綽號「廖董」之成年男子搬離其臺
    北市○○區○○街三一０巷六弄一號二樓住處時起，即未經許可，持有綽號「廖
    董」之人所遺留下來具殺傷力之九ＭＭ口徑制式子彈三顆。至九十年三月二十二
    日十三時三十分許，經警持臺灣士林地方法院檢察署檢察官簽發之搜索票，至前
    開臺北市○○區○○街三一０巷六弄一號二樓乙○○住處搜索，扣得前開具殺傷
    力之制式口徑九ＭＭ彈三顆（鑑驗時試射一顆）。
二、案經台北市政府警察局內湖分局報請臺灣士林地方法院檢察署檢察官偵查起訴。
    理  由
壹、有罪部分：
一、上訴人即被告乙○○於本院九十一年五月二日調查及九十一年五月二十八日審判
    時均坦承前揭八十九年五月間起至九十年一月間止，在其前揭臺北市○○區○○
    街三一０巷六弄一號二樓住處，先後四次無償轉讓第二級毒品安非他命予甲○○
    施用，核與證人甲○○於本院九十一年五月二日調查時所證情節相符，被告於警
    局偵訊、檢察官偵查中、原審審理時亦均承認有免費給甲○○吸用安非他命之事
    實，其於本院九十一年四月十八日否認轉讓第二級毒品安非他命予甲○○云云，
    顯非可採。被告亦迭次坦承自九十年一月間某日起在其前揭住處，未經許可，持
    有扣案之制式口徑九ＭＭ子彈三顆之事實，並有在其住處所扣得之子彈三顆可資
    佐證，而扣案之子彈三顆經送鑑定均屬九ＭＭ口徑制式子彈，均具有殺傷力（鑑
    驗時試射一顆），有內政部警政署刑事警察局鑑驗通知書可稽（附於九十年度偵
    字第三八九四號卷第二十頁），足證被告前開之自白與事實相符，其轉讓安非他
    命，未經許可持有子彈之犯行洵堪認定。至於被告雖曾於警局承認另轉讓安非他
    命予林家偉云云。惟其後即否認之，公訴人於原審雖曾聲請傳喚林家偉作證，惟
    於九十一年一月十四日原審審判時稱：「證人林家偉毋庸傳訊」（見原審卷第八
    十頁），該部分公訴人並未起訴，尚難以被告於警局曾為不利於己而乏佐證之供
    述，即認與前開轉讓安非他命予甲○○部分，有連續犯裁判上一罪之關係而為被
    告不利之認定，附此敘明。
二、訊據被告否認有販賣第二級毒品安非他命之犯行，辯稱：伊係與甲○○合資向綽
    號「廖董」之人一起購買，不是伊與「廖董」一起賣安非他命給甲○○云云。
    然查：
（一）證人甲○○於本院九十一年五月二日調查時證稱：八十九年五月至九十年一月
      間，依序以五百元、一千元、一千元、五百元、五百元，先後五次購買安非他
      命，被告在福德街住處交付伊，每次一包，有大小包，不知重量，被告從房間
      或外面拿回來安非他命交給伊，其均將買安非他命之錢交給被告等語，雖證人
      甲○○亦稱係合買云云。惟被告於九十年三月二十二日警局偵訊時供稱：（「
      廖董」於何時居住你家中？為何？）廖董八十九年五月至九十年元月住我家，
      方便販賣安非他命，因為「廖董」是在販賣安非他命」（「廖董」真實姓名、
      年籍資料為何，如何聯絡？）我衹知道年紀約三十至四十歲，其他的全部不知
      道。（見九十年度偵字第三一一五號卷第十一頁背面）。被告於偵查中供稱：
      「是廖董在我家賣安非他命，是他在房間內我在客廳收錢後交給他，他再將毒
      品交給我拿至客廳給人，次數很多，五千（元）、一萬（元）不等，也有五百
      的」、「別人來我家是主動與我聯絡的，我未明講是廖董在賣，可是有人知廖
      董在房間內賣的，但部分人只以為我入房間內拿而已」、「我是指有人來買毒
      品，我代將錢交廖董，廖董將毒品交我轉交買方」、「甲○○有透過我向廖董
      買多次，沒有廖董不在時，我代他賣的情形」等語（見九十年四月三日偵查筆
      錄）。於原審審理時則供稱：「甲○○的部分是廖董在我家賣安非他命，他在
      房間，我在客廳，他拿安非他命給我，我再將錢交到房間給他」、「甲○○的
      部分是我留手機給他，他再跟我聯絡，我再跟廖董拿東西，其他的人是廖董留
      我的手機給他們，因為廖董沒有在使用行動電話」等語（見原審九十年十二月
      十日訊問筆錄），被告於警訊時、偵查及原審審理中均供稱綽號「廖董」之成
      年男子在販賣安非他命，伊再將毒品交付予甲○○，而甲○○部分係留自己手
      機與甲○○聯絡後購買，所辯與甲○○合資購買云云，顯與自己供詞前後不符
      而互有矛盾，難以採信。至被告其餘所述廖董另有販賣安非他命予他人部分，
      因只有被告之供述，並無其他佐證，尚難遽認被告另有該部分犯行。被告於原
      審雖供稱綽號「廖董」之人係廖旭華云云（見原審卷第四十七頁），惟公訴人
      查明被告所述之廖旭華於八十九年七月十五日已死亡，有法務部戶役政連結作
      業系統資料一份附於原審卷第五十五頁可稽，而綽號「廖董」之人於九十年一
      月間始離開被告之住處，則被告此部分之供述，與事實不符，尚非可採。
（二）證人甲○○於警訊時雖供稱：「我是從八十五年至九十年二月底向被告買安非
      他命，共買過五十次，每次購買價格約一千元一包，都是去被告家買的所以我
      知道他有賣安非他命，我也曾至被告住處與之一同吸。最後一次是九十年二月
      晚上十一點，我去被告家買一千元一．五公克，我到被告家，他就向我收錢，
      就到房間內拿出安非他命給我。」云云。惟查被告曾於八十五年間，因竊盜案
      件，經臺灣臺北地方法院判處有期徒刑八月，緩刑三年確定，復於同年因違反
      麻醉藥品管理條例案件，經同法院判處有期徒刑五月，如易科罰金以三百元折
      算一日確定，因而撤銷緩刑，二罪接續執行，於八十七年二月十七日執行完畢
      ，有本院被告全國前案紀錄表附卷可稽。證人甲○○所述其中八十六年二月十
      八日至八十七年二月十七日間，因被告另案在監執行中，該期間顯難認被告有
      販賣安非他命予甲○○之犯行，證人甲○○此部分之證言，雖非可採。惟其於
      原審審理時供稱：「八十九年五月到九十年一月間，我有到被告家買安非他命
      ，」、「都是我在客廳拿錢給他，他都叫我等一下，他進去房間幾分鐘後，再
      出來拿安非他命給我，所以裡面情形我不清楚」、「我都用公共電話打被告0
      000000000號聯絡買安非他命，數量他都弄好」、「每次數量約五百
      （元）到一千（元）」、「我和被告先用電話聯絡，在電話裡就講好價錢數量
      」、「我到達被告家時，我拿錢給被告，被告到房間後出來，時間約三至五分
      」、「都是我拿錢，至於他如何買的，我不知道」等語（見原審九十一年一月
      十四日訊問筆錄），與其於本院九十一年五月二日調查時所證購買安非他命之
      主要情節相符。依證人甲○○所證述之情節並非其與被告共同合資向綽號「廖
      董」之成年男子購買，且與其聯絡約定購買安非他命之數量及價格者均係被告
      ，亦即出售予證人甲○○安非他命及收受金錢者均係被告，證人甲○○事後於
      本院調查時陳稱係與被告合買云云，乃呼應被告合買之辯解，係迴護之詞，為
      不可採。是被告所辯係與甲○○一同合資向綽號「廖董」之成年男子購買云云
      ，顯係事後卸責之詞，不足採信。
（三）被告始終否認有販賣安非他命情事，致無從得知其購入安非他命之確實價格，
      然販賣毒品係屬違法行為，非可公然為之，不論是瓶裝或紙包之安非他命，均
      可任意分裝增減其分量，而每次買賣之價量，亦隨時依雙方關係之深淺、當時
      之資力、需求程度及對行情之認知等因素，機動調整，販賣之利得，除經坦承
      犯行，或價量俱臻明確外，委難查得實情，職是之故，即使未經查得實際販賣
      之利得，除別有事證，足認係按同一價量委買或轉售，確未牟利外，尚難執此
      遽認販賣意圖營利之證據有所未足，致知過坦承者難辭重典，飾詞否認者反得
      僥倖，而失情理之平。以本件而論，被告與綽號「廖董」之人，先後五次將安
      非他命出售予甲○○，被告自稱其與甲○○在國民中學時就認識，已有五、六
      年之久等情，雖另無償轉讓安非他命予甲○○施用，惟其與「廖董」共同販賣
      安非他命，苟無得利，被告與綽號「廖董」豈有甘冒重刑，一再共同販賣安非
      他命之理，被告與「廖董」有販賣安非他命營利之意圖，已甚明確。綜上所述
      ，被告前揭所辯核係卸責之詞，均不足採信。事證明確，被告販賣安非他命之
      犯行亦堪認定。
三、起訴書記載被告連續販賣安非他命、連續轉讓安非他命，其時間係八十九年三至
    五月間起至九十年一、二月間止。惟據被告於警局供稱：「廖董八十九年五月至
    九十年元月住我家」等語，證人甲○○於本院九十一年五月二日調查時證稱係在
    八十九年五月至九十年一月間，購買安非他命次數為五次，被告轉讓安非他命次
    數為四次等語，自以證人甲○○於本院較明確之證言為可採，合予敘明。
四、毒品危害防制條例第二條第二項第二款將安非他命列為第二級毒品。被告共同意
    圖營利，販賣安非他命予甲○○，另無償轉讓安非他命予甲○○施用。核被告所
    為，係犯毒品危害防制條例第四條第二項之販賣第二級毒品罪及同條例第八條第
    二項之轉讓第二級毒品罪。另被告未經許可，持有制式口徑九ＭＭ子彈部分，則
    係犯槍砲彈藥刀械管制條例第十二條第四項之未經許可持有子彈罪。被告持有毒
    品安非他命之低度行為，為販賣、轉讓之高度行為所吸收，均不另論罪。又被告
    與綽號「廖董」之不詳姓名成年男子間就前述販賣安非他命犯行部分，有犯意聯
    絡及行為分擔，均為共同正犯。復被告先後多次販賣、轉讓安非他命之犯行，各
    時間緊接，各以同一方式反覆為犯罪構成要件相同之行為，顯各係基於概括犯意
    反覆為之，應依連續犯之規定，各以一罪論，除其中販賣第二級毒品罪法定最高
    本刑為無期徒刑，依法不得加重外，均加重其刑。被告所犯上開三罪間，犯意各
    別，構成要件不同，應予分別論罪併合處罰。末查被告前曾於八十五年間，因竊
    盜案件，經臺灣臺北地方法院判處有期徒刑八月，緩刑三年確定，復於同年因違
    反麻醉藥品管理條例案件，經同法院判處有期徒刑五月，如易科罰金以三百元折
    算一日確定，因而撤銷緩刑，二罪接續執行，並於八十七年二月十七日執行完畢
    ，此有本院被告全國前案紀錄表在卷可稽，其於五年之內，再犯本件有期徒刑以
    上之前開三罪，為累犯，依刑法第四十七條之規定，除販賣第二級毒品罪法定刑
    無期徒刑部分依法不得加重外，均應加重其刑，就販賣第二級毒品、轉讓第二級
    毒品部分並遞加重之。
五、原審就被告連續販賣第二級毒品、連續轉讓第二級毒品、未經許可持有子彈部分
    據以論罪科刑，雖非無見。惟查（一）毒品危害防制條例第十九條第一項規定，
    犯第四條至第九條、第十二條、第十三條或第十四條第一項、第二項之罪者，其
    供犯罪所用或因犯罪所得之財物，均沒收之，如全部或一部不能沒收時，追徵其
    價額或以其財產抵償之。」，原判決認定被告與綽號「廖董」之成年男子共同連
    續多次販賣第二級毒品安非他命予甲○○，惟就販賣第二級毒品所得疏未宣告沒
    收，如全部或一部不能沒收時，以其財產抵償之，已有未合。且被告與綽號「廖
    董」之成年男子共同販賣安非他命予甲○○五次，已如前述，原判決記載為多次
    ，亦有未洽。（二）被告先後四次，連續無償轉讓安非他命予甲○○施用（詳如
    前述），原判決認定為多次，尚有未合。（三）原判決關於被告所犯未經許可，
    持有子彈罪部分，雖依法併科罰金新台幣拾萬元，並諭知易服勞役之折算標準，
    惟未引用刑法第四十二條第二項，罰金罰鍰提高標準條例第二條，現行法規所定
    貨幣單位折算新臺幣條例第二條，為宣告罰金易服勞役折算標準之依據，亦有未
    洽。被告上訴意旨否認販賣安非他命，而對於轉讓第二級毒品、未經許可持有子
    彈則均承認，就該二部分未具體指摘原判決如何不當，雖均無理由，惟原判決關
    於販賣第二級毒品、轉讓第二級毒品、未經許可持有子彈部分（即有罪部分）既
    有可議，自應由本院就販賣第二級毒品、轉讓第二級毒品、未經許可持有子彈及
    定執行刑部分均予撤銷改判。爰審酌被告有犯罪前科，素行不佳，竟販賣毒品牟
    利，其犯罪之動機、目的、手段，販賣、轉讓毒品之次數及數量，未經許可持有
    子彈之數量，所生之危害，參與販賣安非他命分工之情形，犯罪後之態度等一切
    情狀，就其所犯三罪分別量處如主文第二項所示之刑，並定其應執行之刑。被告
    與綽號「廖董」之成年男子共同連續五次販賣第二級毒品安非他命予甲○○，販
    賣第二級毒品所得三千五百元，雖未扣案，惟依毒品危害防制條例第十九條第一
  項規定，應予宣告沒收，如全部或一部不能沒收時，以其財產抵償之。扣案之制
    式口徑九ＭＭ子彈三顆，其中一顆業於鑑驗時試射，已喪失其殺傷力，非屬違禁
    物，依法不予宣告沒收，其餘二顆子彈均係違禁物，爰依刑法第三十八條第一項
    第一款之規定宣告沒收。另扣案之「不明子彈」二顆，實係仿子彈外型製造之實
    心金屬物，有內政部警政署刑事警察局鑑驗通知書可稽（附於九十年度偵字第三
    八九四號卷第二十頁），不具殺傷力，因無證據證明與本案犯罪有關，不得宣告
    沒收。同時查扣之安非他命六小包、殘渣袋一包、吸食器一組、分裝袋四十二個
    、塑膠吸管三支、玻璃管四支、玻璃球一個、塑膠杓一支等物，雖係被告所有，
    惟係其供施用安非他命所用之物，據其於警局偵訊時供明（見九十年度偵字第三
    一一五號卷第十頁正面），公訴人於起訴時亦載明，此部分證物應於被告所涉施
    用毒品犯行部分一併處理，有本案起訴書在卷可稽。公訴人於原審九十年十一月
    十九日訊問時雖稱安非他命六小包、分裝袋四十二個係被告販賣安非他命所用之
    物，惟為被告所否認，因乏證據足認係供販賣安非他命所用之物，該部分證物尚
    難認與本案犯罪有關，均不予宣告沒收。
貳、無罪部分：
一、公訴意旨另以：被告乙○○於八十九年十二月間起，在臺北縣三重市某跳蚤市場
    ，購得制式口徑０．五０吋機槍彈之主要零組件彈頭乙顆，未經許可持有之，並
    帶回其住處擺置，因認被告涉犯槍砲彈藥刀械管制條例第十三條第四項（起訴書
    誤載為第四款）之未經許可持有彈藥主要組成零件罪嫌。
二、經查扣案彈頭一顆，係制式口徑０．五０吋機槍彈頭，雖有內政部警政署刑事警
    察局鑑驗通知書可稽（附於九十年度偵字第三八九四號卷第二十頁）。惟依槍砲
    彈藥刀械管制條例第四條第三項規定：「槍砲、彈藥主要組成零件種類，由中央
    主管機關公告之」。而內政部八十六年十一月二十四日所公告之槍砲、彈藥之主
    要組成零件種類，並未列舉子彈之主要組成零件種類（該公告中之炸彈、爆裂物
    ，依槍砲彈藥刀械管制條例第四條第一項第二款之規定應不包括子彈，顯係有意
    省略，以免刑度失衡），是被告持有機槍彈之彈頭，應不構成犯罪，因倘若被告
    持有具殺傷力之機槍子彈時，係成立同條例第十二條第四項之罪，其法定刑係五
    年以下有期徒刑，併科新臺幣三百萬元以下罰金，若認本件被告持有尚不具殺傷
    力之機槍彈之彈頭，如構成該條例第十三條第四項之罪，其法定刑則係六月以上
    五年以下有期徒刑，併科新臺幣三百萬元以下罰金，反較其持有具殺傷力之子彈
    之刑度為重，法律適用顯失輕重，是此部分應不成立該罪，不能證明被告有此部
    分犯罪。
三、原審就此部分為被告無罪之判決，經核於法並無不合。檢察官上訴意旨以被告係
    以一行為同時持有制式口徑九ＭＭ子彈三顆及制式口徑０．五○吋機槍彈之主要
    零件彈頭乙顆，此據被告自承在卷，並經警方依法搜索時同時搜獲，該部分係被
    告以一行為同時觸犯二罪名，屬想像競合犯，若原審認該部分不成立犯罪，本應
    基於同一案件之法理，無庸另為無罪之諭知。原審就被告持有制式口徑０．五０
    吋機槍彈之主要零組件彈頭乙顆，認不構成犯罪，另行為無罪之判決，其適用法
    律，尚嫌未洽等詞，指摘原判決此部分不當。惟查起訴事實係以被告於八十九年
    十二月間，在臺北縣三重市某跳蚤市場，購得制式口徑０．五０吋機槍彈之主要
    零組件彈頭乙顆；而制式口徑九ＭＭ彈三顆則係自九十年一、二月間起，未經許
    可持有之等情，認被告涉犯槍砲彈藥刀械管制條例第十三條第四項、第十二條第
    四項之罪嫌。被告於本院九十一年五月二十八日審理時供稱：子彈三顆是九十年
    一月取得，彈頭一顆約早一年買的，做項鍊用等語。依起訴事實或被告所供，被
    告購得制式口徑０．五０吋機槍彈彈頭乙顆在先，被告另行起意持有制式口徑九
    ＭＭ彈三顆在後，二者犯意顯屬各別，持有之標的物亦不同，先後之持有行為如
    均構成犯罪，應認係數罪併罰，則原審就被告被訴違反槍砲彈藥刀械管制條例第
    十三條第四項之未經許可持有彈藥主要組成零件部分，另為無罪之諭知，洵無違
    誤，檢察官以基於同一案件之法理，無庸另為無罪之諭知，指摘原判決此部分不
    當，為無理由，應予駁回。
、據上論斷，應依刑事訴訟法第三百六十九條第一項前段、第三百六十八條、第三
    百六十四條、第二百九十九條第一項前段，毒品危害防制條例第四條第第二項、
    第八條第二項、第十九條第一項，槍砲彈藥刀械管制條例第十二條第四項，刑法
    第十一條、第二十八條、第五十六條、第四十七條、第四十二條第二項、第五十
    一條第五款、第三十八條第一項第一款，罰金罰鍰提高標準條例第二條，現行法
    規所定貨幣單位折算新臺幣條例第二條，判決如主文。
本案經檢察官林炳雄到庭執行職務。
中      華      民      國    九十一    年      六    月     十一     日
                              臺灣高等法院刑事第三庭
                                  審判長法  官  張  連  財
                                        法  官  張  傳  栗
                                        法  官  李  英  勇
右正本證明與原本無異。
如不服本判決應於收受送達後十日內向本院提出上訴書狀，其未敘述上訴之理由者並
得於提起上訴後十日內向本院補提理由書（均須按他造當事人之人數附繕本）。
                                        書記官  倪  淑  芳
中      華      民      國    九十一    年      六      月      十三    日
附錄本案論罪科刑法條全文：
毒品危害防制條例第四條第二項
製造、運輸、販賣第二級毒品者，處無期徒刑或七年以上有期徒刑，得併科新台幣七
百萬元以下罰金。
毒品危害防制條例第八條第二項
轉讓第二級毒品者，處六月以上五年以下有期徒刑，得併科新台幣七十萬元以下罰金
槍砲彈藥刀械管制條例第十二條第四項
未經許可，持有、寄藏或意圖販賣而陳列子彈者，處五年以下有期徒刑，併科新台幣
三百萬元以下罰金。
